【裁判字號】    90,易,207
【裁判日期】    900329
【裁判案由】    竊盜等
【裁判全文】
臺灣屏東地方法院刑事判決                            九十年度易字第二七號
    公  訴  人  臺灣屏東地方法院檢察署檢察官
    被      告  乙○○
右列被告因竊盜等案件，經檢察官提起公訴（八十九年度偵字第六九二二號），本院
判決如左：
    主  文
乙○○行使偽造私文書，足以生損害於公眾及他人，累犯，處有期徒刑陸月，如易科
罰金，以參佰元折算壹日。
財團法人恆春基督教醫院八十九年十二月七日點滴注射同意書內偽造之「甲○○」署
押及指印各壹枚均沒收。
    事  實
一、乙○○曾於民國八十六年間因違反麻醉藥品管理條例案件，經本院判處有期徒刑
    二月確定，於八十七年六月十一日執行完畢，猶不知悔改，因身體不適，而無錢
    就醫，竟意圖為自己不法之所有，於八十九年十二月上旬某日，在屏東縣恆春鎮
    ○○里○○路鞍山巷四弄三號友人甲○○住處，徒手竊取甲○○所有而置於房間
    桌上之健保卡一張，得手後即於同年月七日上午十一時十二分許，持該健保卡前
    往屏東縣恆春鎮財團法人恆春基督教醫院，冒用甲○○之名義向掛號台掛號，以
    此詐術使該醫院服務人員宋秋芳為其掛號，致該醫院陷於錯誤而為乙○○看診，
    並基於偽造私文書之犯意，未得甲○○同意之下，即在空白點滴注射同意書上偽
    造「甲○○」之簽名並按指印，偽造甲○○院接受院方施打點滴之同意書，並持
    以向醫院主張其係甲○○本人，願接受施打點滴，使該醫院為其點滴注射，並留
    院觀察，因而獲得新台幣六百七十五元之財產上不法利益，足生損害於甲○○之
    權益及該醫院、行政院衛生署健保局對於全民健康保險管理之正確性。嗣於同日
    下午二時五十五分許，因甲○○積欠該醫院醫療費用，該醫院經查後發現有異，
    始知受騙報警查獲。
二、案經屏東縣警察局恆春分局報請臺灣屏東地方法院檢察官偵查起訴。
    理  由
一、訊據被告乙○○坦承於右開時地持甲○○之健保卡至恆春基督教醫院，冒用甲○
    ○之名義掛號，並於該院注射點滴同意書上偽造甲○○之簽名，並持以交予醫院
    ，表示其為甲○○本人等情，惟矢口否認有竊取甲○○所有之健保卡犯行，辯稱
    ：是伊生病時，甲○○來家中探視，問伊為何不去看醫生，伊告訴甲○○沒有錢
    和健保卡，甲○○便拿健保卡借伊使用，伊並未竊盜等語。
二、經查，被害人甲○○健保卡平常是放在房間桌上，健保卡是在家裡丟掉的，並未
    借給被告乙○○使用，已據其於警偵訊及本院審理時指證甚詳，而被告乙○○與
    被害人甲○○為朋友關係，並無仇隙，且經常出入被害人甲○○家中之事實，業
    據被害人甲○○於偵查中陳述明確，是被害人甲○○殊無設詞誣陷被告乙○○之
    理，況健保卡僅能供個人使用，被害人甲○○應不可能任意借予他人使用，被告
    所辯係甲○○借予使用云云，顯非實在，其有竊取健保卡行為，應可確信。又被
    告持上開健保卡冒用甲○○名義掛號，並於該院注射點滴同意書上偽造甲○○之
    簽名等節，核與證人宋秋芳證述之情節相符，復有甲○○健保卡正反面、恆春基
    督教醫院函文、點滴注射同意書、乙○○看診病歷等影本各一份、急診醫療費用
    收據一紙附卷可憑，事證明確，被告犯行堪以認定。
三、核被告竊取健保卡之行為，係犯刑法第三百二十條第一項之普通竊盜罪。又點滴
    注射同意書係私文書，被告竟持該偽造之點滴注射同意書行使，係犯刑法第二百
    十六條、第二百十條之行使偽造私文書罪，被告偽造署押及按捺指印之行為係偽
    造私文書之階段行為，而偽造之低度行為復為行使之高度行為所吸收，均不再論
    偽造署押及偽造私文書罪，其以該健保卡及點滴注射同意書使醫院為其看診，注
    射點滴、辦理住院等服務，係犯刑法第三百三十九條第二項之詐欺得利罪（本件
    著重於醫院所提供之勞務）。被告所犯三罪間有方法結果之牽連關係，應從較重
    之行使偽造文書罪處斷。又被告利用已印製之空白點滴注射同意書例稿上簽名，
    該點滴注射同意書內容即為被告所偽造，當然係屬偽造私文書，公訴人認被告在
    點滴注射同意書上偽簽甲○○之署押，僅成立刑法第二百十七條第一項之偽造署
    押罪，容有未洽。惟裁判上一罪或實質上一罪，其一部事實經起訴者，效力及於
    全部，法院對於未經起訴之部分犯罪事實，自應一併加以審判此與不妨害基本事
    實同一性，變更起訴法條不同，此有最高法院八十八年度臺上字第二七０三號、
    八十八年度臺上字第七０五一號判決可資參照。本件公訴人雖僅就階段行為之偽
    造署押罪起訴，其效力自及於具有實質上一罪關係之行使偽造私文書罪，本院自
    應就行使偽造私文書罪審理。又被告曾於八十六年間因違反麻醉藥品管理條例案
    件，經本院判處有期徒刑二月，於八十七年六月十一日執行完畢，有臺灣高等法
    院被告全國前案紀錄表一紙在卷可按，五年之內再犯有期徒刑以上刑之本罪，為
    累犯，應依法加重其刑。爰審酌被告之素行、品行、犯罪動機、目的、手段、所
    生之危害及犯罪後之態度等一切情狀，量處如主文所示之刑，並諭知易科罰金之
    折算標準。財團法人恆春基督教醫院八十九年十二月七日點滴注射同意書上所偽
    造之甲○○署押及指印各一枚，應依刑法第二百十九條之規定宣告沒收。
四、末按本件被告係於八十九年十二月間，犯刑法第三百三十九條第二項之詐欺得利
    罪，其法定最重本刑為五年以下有期徒刑，依修正前刑法第四十一條規定：犯最
    重本刑為三年以下有期徒刑以下之刑之罪，而受六月以下有期徒刑或拘役之宣告
    ，因身體、教育、職業或家庭之關係，執行顯有困難者，得以一元以上三元以下
    折算一日，易科罰金。惟查上開刑法第四十一條，業經立法院修正並經總統於九
    十年一月十日公布，於同月十二日生效，依修正後之刑法第四十一條第一項前段
    規定：犯最重本刑為五年以下有期徒刑之罪，而受六個月以下有期徒刑或拘役之
    宣告者，得予以宣告易科罰金。另刑法第二條第一項前段之規定：行為後法律有
    變更者，適用裁判時之法律，但裁判前之法律有利於行為人者，適用最有利於行
    為人之法律，係採從新及從輕主義。本件新舊法比較結果，自以新法得易科罰金
    之規定，對被告較為有利，故依從新主義，應依刑法第二條第一項前段之規定，
    適用上開修正後之刑法第四十一條第一項前段，依法宣告易科罰金，及易科罰金
    之折算標準，併此敘明。
據上論斷，應依刑事訴訟法第二百九十九條第一項前段、刑法第二條第一項前段、第
二百十條、第二百十六條、第三百二十條第一項、第三百三十九條第二項、第五十五
條、第四十七條、第四十一條第一項前段、第二百十九條，罰金罰鍰提高標準條例第
一條、第二條，判決如主文。
本案經檢察官陳新君到庭執行職務。
中      華      民      國      九十      年      三      月  二十九    日
                                      臺灣屏東地方法院刑事第三庭
                                          審判長法  官  黃國永
                                                法  官  陳姵君
                                                法  官  余德正
右正本證明與原本無異。
對於本判決如有不服應於收受送達後十日內向本院提出上訴書狀上訴於台灣高等法院
高雄分院並按他造當事人之人數附具繕本。
                        書記官  曾文玲
中      華      民      國      九十      年      三      月  二十九    日
附錄法條：
刑法第二百一十條
偽造、變造私文書，足以生損害於公眾或他人者，處五年以下有期徒刑。
刑法第三百二十條第一項
意圖為自己或第三人不法之所有，而竊取他人之動產者，為竊盜罪，處五年以下有期
徒刑、拘役或五百元以下罰金。
刑法第三百三十九條
意圖為自己或第三人不法之所有，以詐術使人將本人或第三人之物交付者，處五年以
下有期徒刑、拘役或科或併科一千元以下罰金。
以前項方法得財產上不法之利益或使第三人得之者，亦同。


司法院資訊處製作；財團法人民間司法改革基金會備份。
